臺灣臺中地方法院刑事裁定　　　　　　 100年度聲字第1811號
聲明異議人
即受刑人　　林家田
上列聲明異議人即受刑人因妨害秘密案件，對於臺灣臺中地方法
院檢察署檢察官之執行指揮（執行案號：臺灣臺中地方法院檢察
署100年度執字第4409號）聲明異議，本院裁定如下：
    主    文
異議駁回。
    理    由
一、聲明異議意旨略以：
（一）緣聲明異議人即受刑人（下稱聲明異議人）林家田因妨害
      秘密案件，經臺灣臺中地方法院檢察署檢察官以98年度偵
      字第6732號提起公訴後，由本院以98年度訴字第1687號、
      99年度訴字第1970號（含99年度偵字第14757號追加起訴
      及98年度偵字第11964號併案移送）判決聲明異議人共犯
      32罪，各處有期徒刑3月，如易科罰金，均以新臺幣1000
      元折算壹日，應執行有期徒刑2年，如易科罰金，以新臺
      幣1000元折算壹日，經聲明異議人不服提起上訴，而由臺
      灣高等法院臺中分院以99年度上訴字第2210、2211號判決
      上訴駁回確定。嗣聲明異議人依臺灣臺中地方法院檢察署
      10 0年度執字第4409號（振股）之通知，於民國100年4月
      29 日報到欲繳納易科罰金之際，檢察官於執行時不准易
      科罰金，將聲明異議人送往監所執行。
（二）按受刑人或其法定代理人或配偶以檢察官執行之指揮為不
      當者，得向諭知該裁判之法院聲明異議，刑事訴訟法第48
      4條定有明文。又按刑法第41條第1項規定：「犯最重本刑
      為五年以下有期徒刑以下之刑之罪，而受六個月以下有期
      徒刑或拘役之宣告者，得以新臺幣一千元、二千元或三千
      元折算一日，易科罰金。但確因不執行所宣告之刑，難收
      矯正之效或難以維持法秩序者，不在此限。」，依其立法
      理由，易科罰金制度旨在救濟短期自由刑之流弊，性質屬
      易刑處分，故在裁判宣告之條件上，不宜過於嚴苛。
（三）而聲明異議人於前揭案件審理中，業坦承有販賣安裝「萬
      里通監聽軟體」之手機、或代為安裝「萬里通監聽軟體」
      ，僅辯稱不知客戶購買此種手機或軟體之目的係供竊聽使
      用，亦不知有何違法等語。聲明異議人所販賣之手機，均
      係經主管機關即國家通訊傳播委員會「型式認證」之合法
      手機，而諸如現場環境監聽、自動發送簡訊等功能，市面
      上之任何手機皆有之，又一般手機亦設計有「3方（多方
      ）通話」之功能，且由持用人向所屬電信公司聲請開通服
      務，並對該門號所持用之手機開啟此「3方（多方）通話
      」功能後，持用手機人於通話中，倘有第3人撥打電話進
      來，持用手機人即可選擇是否讓第3人加入原本之通話中
      ，而「萬里通監聽軟體」亦需由持用人向所屬電信公司聲
      請開通服務，並對所持用之手機開啟「3方（多方）通話
      」功能後，該手機因有「萬里通監聽軟體」之作用，方會
      於特定門號來電時自動開啟該功能，是「萬里通監聽軟體
      」與吾人日常生活中所普遍使用之監視器、防盜追蹤器、
      GPS定位器等高科技設備無異，均係基於財產保全及防護
      老幼人身安全等正當功能所設計，本質上並無非法目的。
      尤其該刑事案件之證人陳昶儒監聽陳銘容係基於居家照顧
      之合法用圖，證人呂沼宗等多人未具體說明買受之目的，
      足見聲明異議人惡性非重。再者，刑法第41條歷迭次修正
      ，其立法理由均在避免短刑期受刑人入監後沾染惡習或被
      貼上標籤，出獄後回歸社會困難並抒解獄滿為患困境。聲
      明異議人所涉刑責非重大刑案，苟若法院審理時認聲明異
      議人不宜易科罰金，大可於量刑時就聲明異議人所犯各罪
      量處有期徒刑7月以上，何需僅判處有期徒刑各3月，足見
      法院認聲明異議人犯後態度良好，檢察官率爾駁回聲明異
      議人易科罰金之聲請，所為執行指揮確有不當。尤有甚者
      ，檢察官以刑法第41條第1項但書「但確因不執行所宣告
      之刑，難收矯正之效或難以維持法秩序者，不在此限之規
      定，而不准聲明異議人易科罰金，其具體理由為何？如何
      確因不執行所宣告之刑，難收矯正之效或難以維持法秩序
      ？是否係依聲明異議人所犯罪之數量為據？倘依所犯罪之
      數量為憑，顯然其理由不備。另者，聲明異議人家中尚有
      年邁母親及在就學之2名女兒，聲明異議人負擔此扶養責
      任，執行檢察官未查此情狀，勢必造成聲明異議人家中難
      以挽回之窘境。
（四）綜上所述，執行檢察官未審酌刑法第41條之規定及前揭情
      狀，未探究法院審理過程及量刑時，欲藉易科罰金以啟聲
      明異議人自新之用意，遽予命聲明異議人入監執行，同時
      ，未考量聲明異議人已有相當年紀以及家中足資堪憐之情
      狀，尤其執行檢察官之指揮，又係不備理由，為此請求撤
      銷執行檢察官之上開指揮裁定，並請准予易科罰金，實為
      德感云云。
二、按受刑人或其法定代理人或配偶以檢察官執行之指揮為不當
    者，得向諭知該裁判之法院聲明異議，刑事訴訟法第484條
    固定有明文。該條所稱「諭知」該裁判之法院，乃指對被告
    之有罪判決，於主文內實際宣示其主刑、從刑之裁判之法院
    而言；若判決主文並未諭知主刑、從刑，係因被告不服該裁
    判，向上級法院提起上訴，而上級法院以原審判決並無違誤
    ，上訴無理由，因而維持原判決諭知「上訴駁回」者，縱屬
    確定之有罪判決，但因對原判決之主刑、從刑未予更易，其
    本身復未宣示如何之主刑、從刑，自非該條所指「諭知」該
    裁判之法院（最高法院79年度台聲字第8號、79年度台聲字
    第19號、83年度台聲字第45號等裁判意旨參照）。經查，本
    件於主文諭知主刑、從刑者，係本院98年度訴字第1687號、
    99年度訴字第1970號刑事判決，至於該案經上訴後，臺灣高
    等法院臺中分院99年度上訴字第2210號、99年度上訴字第22
    11號之主文僅諭知上訴駁回，是依上開說明，本件本院為刑
    事訴訟法第484條所稱「諭知該裁判之法院」，合先敘明。
    又犯最重本刑為5年以下有期徒刑以下之刑之罪，而受6月以
    下有期徒刑或拘役之宣告者，得以新臺幣1千元、2千元或3
    千元折算1日，易科罰金。但易科罰金，難收矯正之效或難
    以維持法秩序者，不在此限，刑法第41條第1項定有明文。
    第1項至第4項及第7項之規定，於數罪併罰之數罪均得易科
    罰金或易服社會勞動，其應執行之刑逾6月者，亦適用之。
    次按刑法第41條第1項但書所謂之「難收矯正之效」、「難
    以維持法秩序」等，均屬不確定法律概念，此乃係立法者賦
    予執行檢察官得以依具體個案，考量犯罪特性、情節及受刑
    人個人之相關主、客觀條件，據以審酌受刑人如不接受有期
    徒刑或拘役之執行，是否難達科刑之目的、收矯正之成效或
    維持法秩序等，以作為其裁量是否准予易科罰金之憑據。則
    易科罰金之易刑處分，其應否准許，自應依刑事訴訟法第45
    7條規定，由檢察官就是否准予受刑人易科罰金，有無「確
    因不執行所宣告之刑，難收矯正之效，或難以維持法秩序」
    等情況查明認定並指揮執行之，非謂受刑人一有身體、教育
    、職業、家庭等諸項事由或暫時無法執行，執行檢察官即必
    然應准予易科罰金。從而，有期徒刑或拘役得易科罰金之案
    件，法院所諭知者，僅係易科罰金之折算標準而已，至於是
    否准予易科罰金，乃賦予執行檢察官有依個案依前開法律規
    定裁量之權能，亦即執行檢察官得考量受刑人如不接受有期
    徒刑或拘役之執行，是否難收矯正之效或難以維持法秩序，
    以作為其裁量是否准予易科罰金之憑據，此項檢察官之裁量
    權，僅在發生違法裁量或有裁量瑕疵時，法院始有介入審查
    之必要，倘執行檢察官於執行處分時，已具體說明不准易科
    罰金之理由，且未有逾越法律授權、專斷等濫用權力之情事
    ，自不得遽謂執行檢察官執行之指揮為不當（最高法院99
    年度臺抗字第391號、臺灣高等法院臺中分院99年度抗字第
    423號裁判意旨參照）。
三、經查：
（一）聲明異議人林家田因犯妨害秘密案件，經本院以98年度訴
      字第1687號、99年度訴字第1970號判決共犯32罪，各處有
      期徒刑3月，如易科罰金，均以新臺幣1000元折算1日，應
      執行有期徒刑2年，如易科罰金，以新臺幣1000元折算壹
      日，經聲明異議人不服提起上訴，嗣經臺灣高等法院臺中
      分院以99年度上訴字第2210、2211號判決上訴駁回確定，
      嗣受刑人依臺灣臺中地方法院檢察署100年度執字第4409
      號（振股）之通知，於100年4月29日赴臺灣臺中地方法院
      檢察署欲行繳納易科罰金之際，指揮執行受刑人刑罰之臺
      灣臺中地方法院檢察署檢察官係以：「本件受刑人（下均
      指聲明異議人）犯32罪，宣告刑達2年，非屬短期刑，且
      其犯罪時間長達1年多，被害人數多達32人，爰認如不執
      行所宣告之刑，難收矯正之效，亦難維持法秩序」為由，
      而不准聲明異議人易科罰金之聲請，並當庭表示：「依法
      審酌認為，若未發監執行難受矯正之效或維持法秩序，你
      是否了解？有無意見？」，並當庭諭知對此不准易科罰金
      之命令不服，可依刑事訴訟法第484條之規定聲明異議，
      而將聲明異議人送往監所執行等情，有本院98年度訴字第
      1687號、99年度訴字第1970號判決、臺灣高等法院臺中分
      院99年度上訴字第2210號、第2211號判決及臺灣臺中地方
      法院檢察署點名單、執行指揮書等附於臺灣臺中地方法院
      檢察署100年度執字第4409號卷可憑，且經本院依職權調
      閱上開執行卷宗查核無訛，並有臺灣高等法院被告前案紀
      錄表1份在卷可參，堪先認定為真。
（二）而查，聲明異議人林家田乃係「神鷹電子科技有限公司」
      之實際負責人，其自97年1月起至98年2月止，即陸續僱用
      同案被告李采真等人，無視對他人隱私權之尊重，共同基
      於意圖營利供給設備，便利他人為竊聽、竊視行為之犯意
      聯絡，任意販售安裝「萬里通監聽軟體」之手機或為顧客
      安裝「萬里通監聽軟體」，使購買者得輕易竊聽持用該手
      機者之通話及竊視手機簡訊，犯罪時間長達1年多，犯罪
      次數多達32次，被害人數達32人，並經判決應執行有期徒
      刑2年確定，已如前述，是本院審酌聲明異議人上開犯罪
      情節及危害社會治安之程度實不容小覷，顯有不知自我反
      省且法意識薄弱之情，且法院前審酌全案犯罪情節後，就
      聲明異議人宣告有期徒刑部分所定之應執行刑已長達2年
      ，確已非屬短期刑，故認如逕准予聲明異議人易科罰金，
      不執行原宣告刑，非但難收矯正之效，亦難以維持法秩序
      之情至為灼然。基上，檢察官認本件刑事判決所宣告之有
      期徒刑，如以易科罰金執行刑罰，難收矯治之效，而予發
      監執行，核尚無違上開刑法第41條第1項但書之規定，洵
      屬允洽，故檢察官據此未准許聲明異議人易科罰金之聲請
      而直接發監執行，乃屬有據，本案檢察官之指揮執行，難
      認有何違法或不當之處。至聲明異議人雖另以上開家庭等
      因素各節為由聲明異議云云；然此均無礙於「難收矯正之
      效」及「難以維持法秩序」之認定，核均非執行檢察官於
      決定是否命受刑人入監執行時，所應斟酌審查之法定事由
      ，是均要難憑此而認本案執行檢察官之指揮有何違法或不
      當。
（三）綜上所述，本件執行檢察官之處分，已具體說明不准予易
      科罰金之理由，且未有逾越法律授權、專斷等濫用權力之
      情事，揆諸上開說明，本件執行檢察官認為倘不發監執行
      所宣告之刑，難以收矯正之效，亦難以維持法秩序，而將
      受刑人送監執行，於法尚無不合。從而，聲明異議人以檢
      察官執行指揮之命令不當，提起本件聲明異議，核為無理
      由，應予駁回。
據上論斷，應依刑事訴訟法第486條，裁定如主文。
中    華    民    國  100    年    5    月    18      日
                  刑事第15庭  法  官  許惠瑜
以上正本證明與原本無異。
如不服本裁定，應於收受送達後5日內向本院提出抗告狀。（應
附繕本）
                              書記官  楊家印
中    華    民    國  100    年    5    月     18     日